臺灣臺南地方法院刑事判決　　　　　　　　　　　　九十一年度易字第一一八八號
　　公　訴　人　臺灣台南地方法院檢察署檢察官
　　被　　　告　乙○○
　　　　　　　　丁○○
右列被告等因竊盜等案件，經檢察官提起公訴（九十一年度偵字第八０四五號、九十
一年度偵字第八五七三號），本院判決如左：
    主  文
乙○○竊盜，處拘役伍拾日，如易科罰金，以參佰元折算壹日。緩刑貳年。
丁○○竊盜，處有期徒刑伍月，如易科罰金，以參佰元折算壹日。其餘被訴於九十一
年八月一日下午四時三十分竊盜部分無罪。
    事  實
一、乙○○意圖為自己不法之所有，於民國九十一年八月一日下午四時許，在台南縣
    仁德鄉○○路五二０號「全球獎遊藝場」內，見甲○○所有之「三星牌」行動電
    話放置於電腦桌上，趁甲○○暫離座位之際，竊取該行動電話，得手後，乙○○
    欲將該行動電話轉賣銷贓，偕同丁○○於同日下午四時三十分許，將該行動電話
    拿至台南市○○路與林森路交叉口之「錏信通訊行」變賣時，遭警發現而當場查
    獲。並扣得上開行動電話一支。
二、丁○○因上開竊盜案件遭警於右揭時、地逮捕後，為依法逮捕、拘禁之人，詎於
    同年月二日下午一時許，業經警戴上手銬於台南市警察局第一分局刑事組留置室
    等候解送台灣台南地方法院檢察署偵辦時，利用刑事組人員將乙○○帶往台南縣
    仁德鄉追查他案且刑事組內警員忙於處理其他案件時，起意脫逃，而由台南市警
    察局第一分局之建築物地下室汽機車出入口溜出，隨即由台南市○○路方向逃逸
    ，而於行經生產路三十四巷二十九號前，發現丙○○所有之車牌號碼ＮＧＯ—二
    二六號重型機車，停放於該址而鑰匙未取下，丁○○為便於逃跑以避免警方之追
    捕，遂意圖為自己不法之所有，竊取該重型機車，供為代步工具，而往台南縣仁
    德鄉方向逃逸。嗣於同年月三日中午十二時三十分許，在台南縣龍崎鄉大坪村之
    養鴨場內為警查獲。
二、案經台南市警察局第一分局報告台灣台南地方法院檢察署檢察官偵查起訴。
    理  由
甲、有罪部分：
一、右揭事實，業據被告乙○○、丁○○迭於警訊、檢察官偵訊及本院調查、審理中
    坦承不諱，核與被害人甲○○、丙○○指述情節相符，並有贓物領據、逮捕通知
    書各一紙附卷可稽，被告二人自白與事實相符，堪予採信。本件事證明確，被告
    二人犯行洵堪認定，應依法論科。
二、核被告乙○○所為，係犯刑法第三百二十條第一項之竊盜罪；被告丁○○所為，
    係犯刑法第一百六十一條第一項之脫逃罪及同法第三百二十條第一項之竊盜罪。
    被告丁○○竊取機車之目的在於便於其脫逃行為，所犯竊盜罪與脫逃罪之間，有
    方法、目的之牽連關係，應依刑法第五十五條之規定，從較重之竊盜罪處斷。爰
    審酌被告乙○○竊取行動電話之犯罪動機、目的、手段及被告丁○○涉犯脫逃罪
    之犯罪動機，為順利脫逃，竟又竊取他人之機車、渠等二人犯罪後坦承不諱之態
    度等一切情狀，各量處如主文所示之刑，並均諭知易科罰金之折算標準，以資懲
    儆。末查被告乙○○前未曾受有期徒刑以上刑之宣告，有台灣高等法院被告全國
    前案紀錄表一份附卷可稽，經此次起訴審判後，當能知所警惕，信無再犯之虞，
    本院認前開對其宣告之刑，以暫不執行為適當，爰宣告緩刑貳年，以啟自新。
乙、無罪部分：
一、公訴意旨另稱：被告丁○○與被告乙○○共同基於意圖為自己不法所有之犯意聯
    絡，於九十一年八月一日下午四時許，在台南縣仁德鄉○○路五二０號「全球獎
    遊藝場」內，由被告丁○○在旁把風，被告乙○○下手竊取甲○○所有之「三星
    牌」行動電話，因認被告丁○○共同涉有刑法第三百二十條第一項之竊盜罪嫌等
    語。
二、按犯罪事實應依證據認定之，無證據不得推定犯罪事實，刑事訴訟法第一百五十
    四條定有明文。而認定被告有罪之事實，應憑證據，如未能發現相當之證據，或
    證據不足以證明，自不能以推測或擬制之方法以之為裁判基礎；且認定事實所憑
    之證據，其為訴訟上之證明，須達於通常一般之人均不致有所懷疑而得確信者，
    始得據為有罪之認定，倘其證明尚未達到此一程度，而有合理懷疑存在時，尚難
    為有罪之認定基礎；茍積極之證據不足以為被告事實之認定，即應為被告有利之
    認定，更不必有何有利之證據（最高法院三十年上字八一六號、四十年臺上字八
    六號、七十六年臺上字四九八六號判例意旨參照）。末查，刑法上之共同正犯，
    以有意思之聯絡行為之分擔為要件，若於他人之犯罪，既無聯絡之意思，又無分
    擔實施之行為，即不得以共犯論（最高法院十八年上字第六七三號判例意旨參照
    ）。
三、公訴人認被告丁○○涉有竊取上開行動電話罪嫌，無非係以被告丁○○及乙○○
    於檢察官偵訊時坦承不諱，核與被害人甲○○指訴情節相符，並有贓物領據一紙
    在卷可佐為其主要論據。
四、訊據被告丁○○堅詞否認有於右揭時地與被告乙○○竊取行動電話之犯行，辯稱
    ：伊並未與乙○○共同竊取行動電話，係乙○○竊得行動電話後，找伊一起變賣
    行動電話等語。
五、經查：本件所應審究者，乃被告丁○○與被告乙○○就竊取行動電話部分是否有
    犯意聯絡及行為分擔？茲查，被告丁○○於本院審理時供稱：「（問：乙○○偷
    手機時，你有無在旁把風？）沒有」等語（詳本院九十一年九月二十三日審判筆
    錄），核與被告乙○○於本院審理中供述：「我偷手機時，丁○○不知情」、「
    （問：你要偷手機的時候，有無告訴丁○○？）沒有。是我偷完之後，我才告訴
    丁○○」等語（詳前開審判筆錄）情節相符。被告丁○○及被告乙○○雖於檢察
    官偵訊時均供稱：二人一起竊取手機等語，然被告丁○○就此辯稱：「我在檢察
    官偵訊時，以為我把手機拿去變賣，就是一起偷，所以才承認」等語（詳前開審
    判筆錄），而被告丁○○確有與被告乙○○攜帶上開行動電話變賣之行為，是被
    告丁○○辯稱其不解法律之構成要件內容，誤以為該等行為即為刑法竊盜罪之構
    成要件行為，亦極有可能。是被告二人於檢察官偵訊時坦承共同竊取行動電話乙
    節是否屬實，即有可疑。且觀諸被告丁○○警察訊問時係供稱：「因為我是在撞
    球部，被害人在網咖店內，是乙○○主動至撞球部找我，說要去變賣行動電話，
    我也未詢問該行動電話從何而來」等語（詳警卷），被告乙○○於警訊中亦供述
    ：「我是於九十一年八月一日十六時許在台南縣仁德鄉○○路五二０號金球獎遊
    藝場內，見有人打電腦上網玩遊戲，離開後遺留在電腦桌上，我見沒人來找這支
    行動電話，我就將行動電話拿在右手上在店內座了一會，我想這支行動電話的主
    人可能已經離去，也不知道手機沒拿，我就叫店內與我一起上網咖的朋友雙俊南
    與我一同離去」等語（詳警卷），渠等二人均僅言及乙○○竊得行動電話後偕同
    被告丁○○一起變賣，而未言及二人共同竊取行動電話。綜合上情觀之，應認被
    告二人於警訊及本院審理時所述為真。則被告丁○○事前就被告乙○○竊取行動
    電話之犯行既不知情，且亦未有把風之動作，實難認被告丁○○就被告乙○○竊
    取行動電話之行為有犯意之聯絡及行為之分擔，不能逕以被告丁○○與被告乙○○共同前往變賣行動電話，即推認其就竊盜部分犯行有犯意聯絡及行為分擔。此
    外，復查無其他積極證據證明被告丁○○確有公訴人所指之竊取行動電話之犯行
    ，揆諸首揭規定，依法應為此部分無罪之諭知。
六、至被告乙○○是否另涉有刑法贓物罪嫌，宜由檢察官另行處理，附此敘明。
據上論斷，應依刑事訴訟法第二百九十九條第一項前段、第三百零一條第一項、第三
百二十條第一項、第一百六十一條第一項、第五十五條、第四十一條第一項前段、第
七十四條第一款、罰金罰鍰提高標準條例第一條前段、第二條，判決如主文。
本案經檢察官吳文政到庭執行職務。
中    華    民    國      九十一        年      九      月    三十      日
                                  臺灣臺南地方法院刑事第二庭
                                          法  官  鄭  燕  璘
右正本證明與原本無異。
如不服本判決，應於判決送達後十日內，向本院提出上訴狀。
                                          書記官  田  富  蓉
中    華    民    國      九十一        年      十      月    四        日
附錄本案論罪科刑法條全文：
刑法第三百二十條第一項：
意圖為自己或第三人不法之所有，而竊取他人之動產者，為竊盜罪，處五年以下有期
徒刑、拘役或五百元以下罰金。
刑法第一百六十一條第一項：
依法逮捕、拘禁之人脫逃者，處一年以下有期徒刑。
